【裁判字號】    89,易,2275
【裁判日期】    900406
【裁判案由】    傷害
【裁判全文】
臺灣板橋地方法院刑事判決                        八十九年度易字第二二七五號
    公訴人   臺灣板橋地方法院檢察署檢察官
    被  告   丙○○
             乙○○
             丁○○
右列被告因傷害案件，經檢察官提起公訴（八十八年度偵字第二五九八六號），本院
判決如左：
    主  文
丙○○、乙○○、丁○○共同傷害人之身體，丙○○累犯，各處有期徒刑肆月，如易
科罰金，均以參佰元折算壹日。
    事  實
一、丙○○前於民國八十六年五月九日因賭博案件，經本院判處有期徒刑六月，於同
    年六月十日確定，嗣於同年十月三日易科罰金執行完畢。丁○○前於七十九年四
    月十日因竊盜案件，經本院判處有期徒刑八月，於同年八月十四日經臺灣高等法
    院撤銷原判決，改判有期徒刑八月，於同年九月三十日確定，並經執行完畢。二
    人竟均不知悔改，於八十八年二月十九日凌晨六時許，與乙○○在臺北縣板橋市
    ○○○路一五０號地下一樓「紅螞蟻KTV」 內飲酒消費後結帳時，丙○○欲以簽
    帳方式代替付現，為店內服務人員甲○○及戊○○所拒，雙方言語不合發生爭執
    ，丙○○、乙○○、丁○○竟共同基於普通傷害之犯意聯絡，出手毆打甲○○與
    戊○○，乙○○、丁○○更進而分持該KTV 店內之西瓜刀等水果刀砍傷甲○○及
    戊○○，致甲○○因此受有腹部右側割傷長約六公分、腹部左側淺割傷約八公分
    、背部淺割傷約十五公分、臉部額頭挫傷瘀血約三×五公分、左頰挫傷約二×三
    公分、頸部多處刮傷等傷害，戊○○則因此受有前胸右側鈍挫傷約五×五公分、
    前胸上部三處刮傷、臉部右側及左側各一處淺割傷各約五公分及十公分、臉部額
    頭挫傷約二×二公分、頸部左側淺割傷約八公分、右眼外側瘀青腫、左手擦傷約
    二×三公分等傷害。
二、案經被害人甲○○、戊○○訴由臺北縣警察局板橋分局移送臺灣板橋地方法院檢
    察署檢察官偵查起訴。
    理  由
一、訊據被告丙○○、乙○○、丁○○等三人對彼等於前揭時地酒後因簽帳問題與該
    ＫＴＶ內服務生發生爭執衝突之事實，固坦承不諱，惟均矢口否認有何傷害告訴
    人甲○○與戊○○之犯行，丙○○辯稱：伊雖有與店內服務生互毆，但未持兇器
    傷人，伊僅有與甲○○打架，後來一群人打起來，對方有拿球棒云云。被告乙○○辯稱：當日喝完酒買單時，丙○○與服務生甲○○、戊○○起衝突，店內服務
    生持球棒，雙方互毆時波及到伊，伊才回手，但伊未持刀砍人，當時店內燈光昏
    暗，伊不知何人持兇器，與伊互毆之人事後未出現，非告訴人云云。丁○○辯稱
    ：當時為簽帳問題，電內少爺打丙○○，開始時對方拿四、五支球棒掃過來，是
    對方先打人，伊未打人僅係自衛，水果刀係店內的，都是對方拿著，告訴人等可
    能是互毆時被他們同事劃到，事發後店內鐵門被拉下，伊等逃不出來，對方有七
    人，伊這方有四人，伊這方另一人伊不認識，伊係基於自衛，有從對方手上搶下
    菜刀，但伊未拿刀砍人，僅拿刀敲牆壁，刀子隨即落下，伊手部去擋球棒亦受傷
    云云。
二、然查前揭事實，業據告訴人戊○○於警訊時及偵審中指訴綦詳稱：伊與甲○○係
    紅螞蟻ＫＴＶ服務生，八十八年二月十九日凌晨六時許，被告三人在店內消費飲
    酒畢結帳時，由甲○○持帳單交被告等，被告丙○○要求以簽帳方式結算，但因
    其並非店內熟客，未獲同意，丙○○便與甲○○起爭執，並作勢要打甲○○，伊
    見狀便過去詢問何事，此時被告等便衝過來毆打伊及甲○○，開始時係以拳頭打
    ，後來有拿店內水果刀砍，丙○○與乙○○均有打伊，比較有印象是丁○○有拿
    刀等語（見偵查卷第九頁、第三十二頁背面）。至本院調查時復明確指證被告乙○○與丁○○均有持水果刀類兇器砍人等語（見本院八十九年八月十七日訊問筆
    錄）。告訴人甲○○於警訊時及偵審中亦指訴稱：貝告等係在凌晨三時許進入店
    內消費，至六時許要買單，伊拿帳單給丙○○，但丙○○要簽帳，伊不同意，丙○○就先打伊，其他人就跟著一起打伊，丙○○用拳頭打伊，另有人拿類似西瓜
    刀砍到伊背部及左右腰部，乙○○有拿刀子，伊躲開到老闆娘旁，乙○○看到老
    闆娘，可能不忍心，就沒有進來等語（見偵查卷第十頁、第三十二頁背面至第三
    十三頁）。於本院調查時復指稱：伊先與丙○○發生肢體衝突，後來場面很亂，
    背部遭人砍一刀，不確定是誰，但是與丙○○一起的，後來腹部又被那人砍一刀
    ，伊接著開始跑，便看到穿藍色衣服的丁○○追伊，戊○○出來擋，就變成他被
    追，伊跑到靠進櫃檯前時，乙○○就追過來拿西瓜刀砍伊，伊抓住乙○○手腕，
    老闆娘過來要求他不要再砍，拉扯中警察就來了，拿出槍來制止，不知警察有無
    查扣刀子，因伊已去醫院等語（見本院八十九年八月十七日訊問筆錄）。告訴人
    二人互核所述相符。
三、次查被告丙○○於警訊時曾供稱：當時有看到丁○○與店內服務生互毆，至吧檯
    時雙方有持類似水果刀之兇器互砍等語（見偵查卷第四頁背面）。被告乙○○於
    警訊時供稱被告丁○○有參與毆打之事實（見偵查卷第六頁背面）。其於警訊及
    偵查中雖否認本身曾持有兇器，然於本院調查時卻自承有將店裡少爺手中之刀搶
    過來，當時只是要嚇甲○○等語（見本院八十九年八月十七日訊問筆錄）。至被
    告丁○○於本院調查時亦自承有自對方手中搶下刀之事實（見本院八十九年八月
    二日訊問筆錄）。參諸前開告訴人等所述事發經過，被告乙○○與丁○○二人確
    有持刀參與鬥毆之事實應可認定。
四、再查告訴人甲○○與戊○○於衝突鬥毆過成中分別遭人持西瓜刀類之水果刀砍傷
    ，甲○○因此受有腹部右側割傷長約六公分、腹部左側淺割傷約八公分、背部淺
    割傷約十五公分、臉部額頭挫傷瘀血約三×五公分、左頰挫傷約二×三公分、頸
    部多處刮傷等傷害，戊○○則因此受有前胸右側鈍挫傷約五×五公分、前胸上部
    三處刮傷、臉部右側及左側各一處淺割傷各約五公分及十公分、臉部額頭挫傷約
    二×二公分、頸部左側淺割傷約八公分、右眼外側瘀青腫、左手擦傷約二×三公
    分等傷害，復有板新醫院於八十八年二月十九日出具之甲種診斷證明書二紙在卷
    足憑。按正當防衛須對於現在違法之侵害始得為之，侵害業已過去，即無正當防
    衛可言。彼此互毆，又必以一方初無傷人之行為，因排除對方違法之侵害而加以
    還擊，始得以正當防衛論。故侵害已過去後之報復行為，與無從分別何方為違法
    侵害之互毆行為，均不得主張防衛權（最高法院三０年上字第一０四０號判例參
    照）。本案被告丁○○雖主張出於自衛云云，然查當時雙方衝突鬥毆，拳腳尖刀
    相向，告訴人二人身上多處刀傷與擦挫傷，其情狀顯屬無從分辯何方違法之互毆
    行為，自難主張正當防衛阻卻其違法行為。綜上所述，被告等前揭所辯，無非事
    後避重就輕圖卸之詞，尚難採信，本件事證明確，被告三人之犯行均堪認定。
五、核被告丙○○、乙○○、丁○○所為，均係犯刑法第二百七十七條第一項之普通
    傷害罪。本案雖無積極證據證明被告丙○○有持刀砍傷告訴人之行為，然其既參
    與鬥毆，告訴人等除刀傷外亦有鈍挫瘀傷，顯係拳腳相向所致，被告丙○○與乙○○、丁○○間仍有犯意之聯絡與行為之分擔，為共同正犯。又彼等三人同時同
    地共同以一鬥毆行為致告訴人二人成傷，同時侵害二個人之身體法益，為一行為
    觸犯二傷害罪名之想像競合犯，應從一重之普通傷害罪處斷。查被告丙○○前於
    八十六年五月九日因賭博案件，經本院判處有期徒刑六月，於同年六月十日確定
    ，嗣於同年十月三日易科罰金執行完畢，有臺灣高等法院檢察署刑案紀錄簡覆表
    、及被告全國前案紀錄表各一件在卷可查，其於刑之執行完畢後五年內再犯法定
    刑有期徒刑之本件罪名，為累犯，應依法加重其刑。爰審酌被告三人酒後簽帳滋
    事，並鬥毆傷害他人身體，被告丙○○係本件衝突之起因，被告乙○○與丁○○
    持刀傷人，危險性較高，彼等犯罪之動機、目的、手段、犯罪後之態度，及迄未
    與告訴人等達成和解賠償損失等一切情狀，分別量處如主文所示之刑，並均諭知
    易科罰金之折算標準，以示懲儆。末按被告等行為後刑法第四十一條業於九十年
    一月四日經立法院修正通過，並經總統於九十年一月十日公布，於同年一月十二
    日生效施行，其修正條文為：「犯最重本刑為五年以下有期徒刑以下之刑之罪，
    而受六個月以下有期徒刑或拘役之宣告，因身體、教育、職業、家庭之關係或其
    他正當事由，執行顯有困難者，得以一元以上三元以下折算一日，易科罰金。但
    確因不執行所宣告之刑，難收矯正之效，或難以維持法秩序者，不在此限。」「
    併合處罰之數罪，均有前項情形，其應執行之刑逾六月者，亦同」，與修正前刑
    法第四十一條比較結果，修正後之條文顯較有利於被告，本件既符合修正後刑法
    第四十一條第一項之情形，依刑法第二條第一項前段規定，自應依修正後刑法第
    四十一條第一項規定諭知易科罰金之折算標準，附此說明。
據上論斷，應依刑事訴訟法第二百九十九條第一項前段，刑法第二十八條、第二百七
十七條第一項、第五十五條、第四十七條、第二條第一項前段、第四十一條第一項，
罰金罰鍰提高標準條例第一條前段、第二條判決如主文。
本案經檢察官陳盈錦到庭執行職務。
中      華      民      國        九  十    年     四     月     六     日
                  臺灣臺北地方法院刑事第四庭
                                          法    官    談      虎
右正本證明與原本無異
如不服本判決應於送達後十日內向本院提出上訴狀
                                          書 記 官    陳  君  偉
中      華      民      國      九十      年    四    月      九        日
參考法條：
刑法第二百七十七條第一項
  傷害人之身體或健康者，處三年以下有期徒刑，拘役或一千元以下罰金。


司法院資訊處製作；財團法人民間司法改革基金會備份。
